【裁判字號】    97,台上,2471
【裁判日期】    971121
【裁判案由】    請求清償債務
【裁判全文】
最高法院民事判決            九十七年度台上字第二四七一號
上  訴  人  甲○○
            乙○○
            丙○○
共      同
訴訟代理人  盧俊誠律師
被 上訴 人  大眾商業銀行股份有限公司
                    下1樓
法定代理人  丁○○
上列當事人間請求清償債務事件，上訴人對於中華民國九十七年
七月十七日台灣高等法院高雄分院再審判決（九十七年度重再字
第一號），提起上訴，本院判決如下：
    主  文
原判決廢棄，發回台灣高等法院高雄分院。
    理  由
本件上訴人主張：被上訴人前以伊於民國八十二年五月二十二日
共同簽立不定期限最高限額新台幣（下同）五千萬元之保證書（
下稱系爭保證書），擔保訴外人工勤系統股份有限公司（下稱工
勤公司）現在及將來對被上訴人所負之一切債務，在五千萬元內
，與工勤公司連帶負全部償付之責任。又工勤公司於九十二年十
一月十四日另邀同邱順和、邱滿星、蔡英瑞為連帶保證人，與被
上訴人簽定綜合授信契約書及連帶保證書，由被上訴人於九十二
年十一月十七日出具差額保證金連帶保證書及履約保證金連帶保
證書，擔保工勤公司承攬中華電信股份有限公司台灣北區電信分
公司之大安機房暨大安線中新建水電設備工程所應繳納之差額保
證金及履約保證金四千零八十八萬元，因工勤公司違約未完成工
程，由被上訴人於九十四年十一月四日履行該差額及履約保證責
任，經扣除工勤公司設質之定期存款一千二百八十六萬五千六百
八十八元，尚欠二千八百零一萬四千三百十二元，及加計自墊款
翌日起至清償日止，按年利率四．五八七％計算之利息與違約金
（下稱系爭債務），被上訴人起訴請求伊與邱順和、邱滿星、蔡
英瑞連帶如數給付，經台灣高雄地方法院（下稱高雄地院）以九
十四年度重訴字第四四五號判決被上訴人勝訴，伊提起上訴，經
原法院以九十六年度重上字第一號判決駁回上訴（下稱原確定判
決），並經本院九十六年度台上字第二七七九號，以上訴不合法
，裁定駁回伊之上訴。茲伊發現被上訴人承辦人員林佳儀於九十
三年十一月十日傳真回覆工勤公司有關該公司與被上訴人借貸往
來情形及連帶保證人之資料（下稱系爭傳真），其上載明系爭債
務（即系爭傳真第一筆，其餘各筆已還清）放款之保證人僅有邱
順和、邱滿星、蔡英瑞等三人，足證被上訴人早已終止伊三人之
保證責任。又伊於九十七年一月十一日經由華南銀行南高雄分行
向「財團法人金融聯合徵信中心」（下稱聯徵中心）查詢，獲悉
聯徵中心資料第○一四類授信保證資料（下稱系爭查詢資料）第
ＢＡＭ三○三項從債務人資料欄內，伊對被上訴人並無「從債務
」，亦無對全國各銀行有「從債務」，然同日向聯徵中心查詢邱
順和資料，則顯示邱順和對被上訴人有從債務及系爭債務金額，
此核與系爭傳真內容一致，益證被上訴人早已認定伊非系爭債務
之保證人，故於其內部電腦資料更新及向聯徵中心陳報時，消除
伊之保證債務。原確定判決有民事訴訟法第四百九十六條第一項
第十三款事由，爰對之提起再審之訴等情。
被上訴人則以：系爭傳真固屬真正，惟此業經上訴人於上訴最高
法院時所引用，而為最高法院所不採；又系爭查詢資料上已表明
「僅供參考，不宜作為交易唯一依據」，自不足作為兩造間終止
或解除系爭保證之依據，縱經斟酌，仍難認上訴人可受較有利益
之裁判等語，資為抗辯。
原審以：查依被上訴人所提工勤公司出具之歷次保證書（詳如原
確定判決附表所示）、歷次貸放之貸款契約及綜合授信契約書、
超額授信申請書、超額授信批覆書、放款申請案查詢書及八十七
年十月二十日起至九十三年九月七日止之授信核貸書暨批覆書，
均未有被上訴人免除上訴人保證債務之文義，無法推認兩造間已
發生債之更改，或有消滅上訴人保證責任情事，為原確定判決所
認定等事實，業據原法院依職權調閱高雄地院九十四年度重訴字
第四四五號、原法院九十六年度重上字第一號、本院九十六年度
台上字第二七七九號卷屬實，並有各該民事裁判足憑。上訴人所
提聯徵中心九十七年一月十一日所發之系爭查詢資料，係在前訴
訟程序事實審言詞辯論終結（即九十六年八月七日）前尚未存在
之證物，本無所謂發現，自不得以之為再審理由。又上訴人所提
出被上訴人之承辦人林佳儀於九十三年十一月十日致工勤公司之
系爭傳真，僅係被上訴人之承辦人員林佳儀就工勤公司查詢尚有
多少貸款餘額可資動用，而為之回覆文件，並非被上訴人對上訴
人所為意思表示，其上亦無被上訴人對上訴人為更改或消滅保證
責任之文字記載，縱經斟酌，上訴人仍未能受較有利之裁判，即
不得據為再審理由。從而上訴人以發現未經斟酌之系爭傳真及查
詢資料，依民事訴訟法第四百九十六條第一項第十三款規定提起
再審之訴，顯無理由，爰不經言詞辯論而駁回等詞，為其判斷之
基礎。
按再審之訴顯無再審理由者，依民事訴訟法第五百零二條第二項
之規定，雖得不經言詞辯論，以判決駁回之，但若當事人主張之
原因事實，徒據訴狀之記載，尚不明瞭或有其他情形，必須依法
調查證據後始能斷定再審之訴為無再審理由者，即不得遽指再審
之訴顯無再審理由。查本件業經原審調閱前訴訟程序案卷（詳原
審卷第三十至三二頁），依前揭說明，即無適用上開條項規定之
餘地，乃原審不經言詞辯論，遽認本件再審之訴，顯無理由，駁
回再審之訴，於法有違。次按民事訴訟法第四百九十六條第一項
第十三款所謂發現未經斟酌之證物，係指被發現之證物係存在於
前訴訟程序事實審言詞辯論終結前，非指發見當時係在前訴訟程
序事實審言詞辯論終結前而言。上訴人主張其於九十七年一月十
一日經由華南銀行南高雄分行向聯徵中心查詢，始獲悉系爭查詢
資料，原審未調查審認上訴人此項主張是否可採，該資料內容是
否存於前訴訟程序事實審言詞辯論終結前，徒以上訴人獲得聯徵
中心九十七年一月十一日系爭查詢資料認上訴人發見該資料之時
間係在前訴訟程序事實審言詞辯論終結後，遽認前訴訟程序事實
審言詞辯論終結即九十六年八月七日前，該證物尚未存在，即無
所謂發現，不得作為再審理由，於法自有未合。上訴論旨，指摘
原判決不當，求予廢棄，非無理由。
據上論結，本件上訴為有理由。依民事訴訟法第四百七十七條第
一項、第四百七十八條第二項，判決如主文。
中    華    民    國  九十七  年   十一   月  二十一  日
                      最高法院民事第二庭
                          審判長法官  吳  正  一
                                法官  劉  福  聲
                                法官  阮  富  枝
                                法官  顏  南  全
                                法官  陳  國  禎
      本件正本證明與原本無異
                                      書  記  官
中    華    民    國  九十七  年   十二   月    八    日
                                                      K


司法院資訊處製作；財團法人民間司法改革基金會備份。
